臺灣高等法院臺中分院刑事裁定　　　　　　　　　　九十一年度聲再字第一五六號
　　再審聲請人
　　即受判決人　甲○○
右列再審聲請人因過失傷害案件，對於本院九十一年度交上易字第三二三號中華民國
九十一年六月十八日確定判決（臺灣臺中地方法院九十年度交易字第七九０號、臺灣
臺中地方法院檢察署九十年度偵字第一０九六０號）聲請再審，本院裁定如左：
      主  文
再審之聲請駁回。
      理  由
一、本件再審聲請意旨略以：按有罪之判決確定後，因發現確實之新證據，足認受有
    罪判決之人應受無罪、免訴、免刑或輕於原判決所認罪名之判決者，為受判決人
    之利益，得聲請再審，刑事訴訟法第四百二十條第一項第六款定有明文。又不得
    上訴於第三審法院之案件，除前條規定外，其經第二審確定之有罪判決，如就足
    生影響於判決之重要證據漏未審酌者，亦得為受判決人之利益，聲請再審，同法
    第四百二十一條亦定有明文。查：（一）鈞院另案之九十一年度交上易字第六五
    三號黃靜宜（即本件之告訴人）過失傷害案，曾經承審法院將卷證資料送請臺灣
    省車輛行車事故覆議鑑定委員會鑑定本件事故之肇事責任，該會研議結論略以：
    照原鑑定意見，惟意見一文詞改為「黃靜宜駕駛輕機車，行經號誌管制交岔路口
    左轉彎車未讓對向直行車先行，為肇事主因」等語。原鑑定意見之「甲○○駕駛
    自小客車疏未注意車前狀況，為肇事次因」等語既經刪除，再審聲請人於本件事
    故之發生即無任何過失可言，是該鑑定意見函（臺灣省車輛行車事故覆議鑑定委
    員會九十一年七月十一日府覆議字第九一一一一八號）自足為再審聲請人應受無
    罪判決之新證據。（二）再審聲請人曾於原判決審理程序中，提出補充上訴理由
    狀，聲明以下有利之事證，足生影響於判決，惟原審法院均漏未審酌：１、本件
    事故發生路段為縣道，屬郊外道路，再審聲請人以時速四十公里之速度行駛，依
    道路交通安全規則第九十三條第一項第一款之規定，並未超速；２、事故發生路
    段北向車道沿途未有其他速限標誌，亦無「學校」標誌，再審聲請人並無減速慢
    行或作隨時停車準備之義務，原判決此部分顯未勘驗現場而憑空推斷；３、該路
    段北向車道為上坡近坡頂，視線狹窄，視野僅有六十公尺左右，再審聲請人對於
    對向來車預見已是有限，更何況告訴人係突然駛越分向限制線，再審聲請人更無
    預見可能性；４、現場重要蒐證事項：(1)整個交岔路口長約二十五公尺，當時再
    審聲請人已行至交岔路口中心處，才見告訴人由南向車道斑馬線前疾行左轉而來
    ，兩人距離不到十五公尺，依「安全煞車距離示意圖」，任何人處於再審聲請人
    之情形下，均無法閃避告訴人之撞擊；(2)依卷附之台中市○○○道路交通事故調
    查報告表事故現場圖所載，參照「安全煞車示意圖」加以計算，可知當時再審聲
    請人之時速僅約四十公里，並未超速；(3)比對再審聲請人之煞車痕起點與交叉路
    口間之相關位置，扣除煞車所需之反應距離後，顯見再審聲請人係於綠燈起步不
    久後立即煞車減速慢行，依再審聲請人之加速距離（僅約五至八公尺）觀之，根
    本無超速之可能；(4)再審聲請人之煞車痕係由南向北偏右延伸，可見再審聲請人
    將車身盡量右偏以閃避告訴人來車，再審聲請人已採取必要之安全措施；(5)比對
    再審聲請人之汽車煞車痕與告訴人之機車刮地痕起點交會處及交岔路口之相關位
    置，另參照「左轉方式違規認定圖」，可知係告訴人提前違規左轉；(6)再審聲請
    人車輛之煞車痕與告訴人機車之刮地痕交會後，仍然持續三至四公尺，參照張漢
    威教授所著「車禍鑑定與實務」一書，可知本件屬於先煞後撞再煞類型，在再審
    聲請人未超速駕駛之情形下，屬於正常駕駛，非肇事原因；(7)綜合本件事故現場
    圖及卷附照片所示之雙方車輛受損情形，本件必係告訴人之機車高速行駛並以左
    前車頭強力撞擊再審聲請人汽車之左前車門，才可能造成如現場圖及照片所示之
    刮地痕跡及車輛受損情形；(8)依臺灣臺中地方法院九十年十二月二十五日審判筆
    錄所載，告訴人稱：「我看是綠燈才慢慢左轉」，而告訴人於九十年五月二十四
    日接受警詢時，亦稱：「‧‧‧‧綠燈看前後無車便左轉往學校方向行駛」等語
    （參偵查卷附之警詢筆錄），足見告訴人並未行駛至西向交岔路口待轉，反而提
    前左轉，直接闖越東西向車道之紅燈；(9)依偵查卷附之九十年七月四日偵訊筆錄
    記載，告訴人稱：「我看到綠燈時就已是綠燈，並非剛轉為綠燈」；九十年十月
    三日之偵訊筆錄則記載證人陳慕潔稱：「‧‧‧‧我們沒有很快，約三、四十公
    里許，我們要轉彎時已綠燈一陣子了，因為我們騎過來已經是綠燈了，我們就轉
    過去」等語，顯見係告訴人之機車搶在南北向車道紅燈亮前左轉，且未減速慢行
    及打方向燈，並以時速四十公里之高速衝撞再審聲請人之車輛；(10)依九十年十月
    二十五日偵訊筆錄之記載，告訴人稱：「（檢察官問：何處轉彎？）（答）紅綠
    燈下，在斑馬線旁轉彎」，由此亦可見告訴人確係提前左轉，突然駛越分向限制
    線侵入再審聲請人之車道；５、再審聲請人長居梨山，有身分證影本可證；又為
    果農，種植梨、水密桃等，收成後交產銷班銷售或小販自行運送，平日根本無庸
    駕駛小貨車，更非以駕駛為附隨業務，此可傳訊梨山村長為證。另補充提出再審
    聲請人於梨山租地耕種之契約書一份，以證再審聲請人平日農務繁忙終年長居梨
    山。而梨山農民平日活動並非使用機、汽車，而是駕駛爬山虎（或稱「蹦蹦車」
    ），小貨車只有偶而下山才用；所有收成果實，亦均委託專業貨運行拖運。原審
    判決認再審聲請人平日以自用小貨車載運水果販賣，係以駕駛為附隨業務，顯然
    違背經驗法則；６、當日再審聲請人係偶到台中會晤分居之妻子張麗花，又逢張
    麗花委託之貨運行週休無法送貨，再審聲請人體恤妻子才幫忙載貨，非平日即幫
    妻子送貨；７、本件並無任何證據得資證明再審聲請人對於事故之發生亦應負過
    失責任；８、按參與交通行為之一方係遵守交通規則時，本得信賴同時參與交通
    行為之他方，亦必會遵守交通規則，因此，對於他人因違反交通規則之行為所導
    致之危險結果，自無防免之義務，不應負過失責任。（三）本件一審未經行車事
    故鑑定即行判決，不無草率之嫌；而原審法院於九十一年四月下旬接獲臺灣省台
    中市區車輛行車事故鑑定委員會鑑定意見書後，明知鑑定意見為告訴人「駕駛輕
    機車於交岔路口占用來車道提前左轉未讓對向直行車先行，為肇事主因」，竟對
    如此重要且足以影響於判決之證據未加調查審酌，於判決書內更是隻字未提，影
    響再審聲請人權益重大。（四）告訴人既為肇事主因，則縱依過失相抵，亦應由
    告訴人賠償再審聲請人才是，原判決竟以再審聲請人未與告訴人民事和解賠償為
    判決之量刑參考，顯然有誤。（五）再審聲請人無辜受害，於主動報案時自然不
    會稱自己肇事，惟如法院認為再審聲請人具有過失，自應認為再審聲請人仍符合
    自首之要件而減輕其刑，然原判決並未依此糾正一審判決之錯誤，顯有足生影響
    於判決之重要證據漏未斟酌。（六）法官應依法判決，本應包含量刑在內；本件
    原審法院依其職務已明知應負主要肇事責任之告訴人刑事部分一審僅判處拘役五
    十日，再審聲請人卻遭處有期徒刑三月，如此判決顯然有悖於公平正義，因依首
    揭規定聲請再審等語。
二、按刑事訴訟法第四百二十條第一項第六款所謂發現確實之新證據，指該證據於事
    實審法院判決前即已存在，而為法院所不及知，不及調查斟酌，至其後始行發現
    者而言（最高法院二十八年抗字第八號判例意旨參照；此即所謂之「嶄新性」，
    或稱「新規性」）；且該證據固非以絕對不須經過調查程序為條件，但必須從形
    式上觀察，可認為確實足以動搖原確定判決而為受判決人有利之判決者為限（同
    院四十年台抗字第二號、四十九年台抗字第七二號判例意旨參照；此即所謂之「
    顯著性」或「確實性」），若此項證據既非判決後所發現，又非不須調查之確定
    新證據，顯然不足以使原確定判決發生動搖，即難據以開始再審。又同法第四百
    二十一條所稱「足生影響於判決之重要證據漏未審酌者」，係指該證據在原判決
    當時已有發見，而為調查注意所不及（同院四十四年台抗字第四十號裁判意旨參
    照），且足以影響於判決結果者而言。經查：
  (一)再審聲請人提出之臺灣省車輛行車事故覆議鑑定委員會九十一年七月十一日府覆
    議字第九一一一一八號鑑定意見函，並非於本院前開案件九十一年六月十八日判
    決前即已存在，又無最高法院七十五年度台上字第七一五一號判例及七十二年九
    月十三日七十二年度第十一次刑事庭會議決議所稱「判決以後成立之文書，其內
    容係根據另一證據作成，而該另一證據係成立於事實審法院判決之前者，應認為
    有新證據之存在」之情形（蓋臺灣省車輛行車事故覆議鑑定委員會之鑑定意見，
    係本於相關卷證資料所為之新之鑑定結論，縱與臺灣省台中市區車輛行車事故鑑
    定委員會之鑑定意見相同，亦不能認係依原鑑定意見所作成），是依前開最高法
    院二十八年抗字第八號判例之意旨，該覆議鑑定意見是否可認為「於事實審法院
    判決前即已存在」，而合於「嶄新性」之要件，已有疑問。又從該覆議鑑定之意
    見觀之，仍係認本件肇事責任應「照原鑑定意見」，僅原鑑定意見一文詞應改為
    ：「黃靜宜駕駛輕機車，行經號誌管制交岔路口左轉彎車未讓對向直行車先行，
    為肇事主因」等語，至原臺灣省台中市區車輛行車事故鑑定委員會鑑定意見二之
    「甲○○駕駛自小貨車疏未注意車前狀況，為肇事次因」之結論及文詞，該覆議
    鑑定意見意旨則認並無不當之處，是就再審聲請人與告訴人雙方肇事責任程度之
    分配，該覆議鑑定意見尚無與原鑑定意見不同之處。再審聲請人認該覆議鑑定為
    足以動搖原確定判決之對受判決人有利之證據，顯有誤會。
  (二)再審聲請人之再審聲請意旨（二）雖指原確定判決漏未斟酌其上訴理由，然核其
    中屬於原確定判決所漏未審酌之證據者，僅有再審聲請人於該九十一年五月二十
    日「刑事補充上訴理由狀」提出之「照片八張」、「安全煞車距離示意圖」、「
    左轉違規方式認定圖」各一份及再審聲請人自陳節錄自張漢威教授著「車禍鑑定
    與實務」一書之「煞車痕代表意義文」一紙等四項。惟再審聲請人於本院前開案
    件審理程序中，並未聲請勘驗現場，而原確定判決（含所引用之第一審判決）為
    再審聲請人有罪之判決，已於理由欄內詳述其所依憑之證據係包含「告訴人之指
    訴」、「現場目擊證人陳慕潔之證述」、「道路交通事故調查報告表」、「肇事
    現場圖」、「現場照片三張」、「診斷證明書三張」、「被告於偵查中自陳於其
    前方四、五十公尺處即看到告訴人之機車逆向而來之語」、「被告於偵查中供稱
    ：『（檢察官問：你有無過失？）（答）有，我未注意對方突然間轉過來，而我
    的速度也有比較快』之語」及「臺灣省台中市區車輛行車事故鑑定委員會鑑定結
    果」等及就上開證據調查所得之心證，核無「案件認定犯罪事實與所採用證據顯
    屬不符」之情形，已難就此指為有何再審之原因存在。而再審聲請人所提之上開
    四項證據，雖為原確定判決所漏未審酌，然：(1)該「安全煞車距離示意圖」雖能
    提供一般性之「反應距離（反應時間）」、「煞停距離」與「時速」之對應數據
    資料，然對於駕駛人產生煞停反應（如：發現來車）之時間是否即時，是否具有
    可歸責事由等，則無任何參考作用；(2)該「左轉違規方式認定圖」雖能提供左轉
    彎車輛駕駛人是否具有未於交岔路口中心處即行轉彎之違規事由之參考依據，然
    對於直行車輛駕駛人是否具有違規事由（如：超速、闖越紅燈、為注意車前狀況
    等），亦未能提供任何參考訊息；(3)至再審聲請人另提出之「照片八張」及「煞
    車痕代表意義文」一紙等，同上說明，亦於聲請人過失有無之認定上，無法採為
    認定之依據。是上開證據雖未經原判決調查、審酌，亦難認有何「足生影響於判
    決」情事，再審聲請人認此有刑事訴訟法第四百二十一條所定「足生影響於判決
    之重要證據漏未審酌」之情形，尚難認為有理由。
  (三)再審聲請人另於再審聲請意旨（二）中，詳述原判決認定事實如何違誤、本件再
    審聲請人對於事故之發生並無任何過失、亦無預見之可能性與防免義務等語。惟
    「證據之證明力，由法院自由判斷」，刑事訴訟法第一百五十五條第一項定有明
    文，是證據之憑信力如何，法院依自由心證之原則，本有斟酌取捨之權（最高法
    院二十年上字第八四四號判例意旨參照）。本件原審法院既於踐行嚴格之證據證
    明程序後，依自由心證法則採擇證據、認定事實，且上開採擇、認定之過程中，
    又無何違背經驗法則、論理法則、採用無證據能力之證據或認定事實與所採用之
    證據顯然不符之情形存在，再審聲請人尚不得以自行主張採用之事證，指摘原判
    決有何違誤之處。況本件係屬聲請再審程序，而為受判決人之利益聲請再審，以
    有刑事訴訟法第四百二十條第一項各款及第四百二十一條所定之事由存在為前提
    ，然再審聲請人前開所指，核仍係就原確定判決認定之事實所為一再之爭執，與
    再審之法定事由無一相涉，是再審聲請人此部分之聲請，亦難認有何理由。
  (四)再審聲請意旨（三）認：原確定判決對於臺灣省台中市區車輛行車事故鑑定委員
    會之鑑定意見書未加調查審酌，於判決書內更是隻字未提。惟查，本院前開案件
    已於審判程序中，就臺灣省台中市區車輛行車事故鑑定委員會之鑑定意見書踐行
    調查證據之程序，並於判決書「事實及理由」欄「二、」「（一）」項下，明確
    記載：「‧‧‧‧且本件車禍經臺灣省台中市區車輛行車事故鑑定委員會鑑定結
    果，亦認為‧‧‧‧有該鑑定委員會函一份在卷可參」等語，足見再審聲請人上
    開所述係有所誤認。
  (五)至再審聲請人之再審聲請意旨（四）、（五）、（六）所指：告訴人始為肇事主
    因，則依過失相抵之結果，亦應由告訴人賠償再審聲請人才是，原判決不應將再
    審聲請人與告訴人未達成民事和解賠償一事列為量刑之參考；如法院認為再審聲
    請人具有過失，亦應認為再審聲請人符合自首之要件而減輕其刑；應負主要肇事
    責任之告訴人於刑事另案一審僅處拘役五十日，再審聲請人卻遭處有期徒刑三月
    ，如此判決對於再審聲請人顯然不公等情，核其仍屬對於原判決認定事實（包含
    自首有無及量刑審酌事由）所為之爭執，且與刑事訴訟法第四百二十條第一項各
    款、第四百二十一條所定之再審事由無涉，參諸前述說明，已難認其得據為再審
    聲請之理由，況：１、過失相抵後，加害人是否即無庸負損害賠償責任，非純依
    加害人與被害人之過失比例而定，亦須參考雙方損害之金額多寡一併決之，而此
    雙方之損害，本包含財產上之損害與非財產上之損害二者，故亦不能單以雙方車
    輛受損之情形論斷加害人是否無需負損害賠償責任，是本件再審聲請人以雙方之
    過失比例推得無需負損害賠償責任之結論，尚乏所據；而行為人「犯罪後之態度
    」，依刑法第五十七條第十款之規定，本為法院科刑時應審酌之事由之一；行為
    人始終認其並無過失，並以此為基調拒絕賠償被害人或與被害人協商和解事宜，
    法院於判決中認定行為人確有過失時，非不得於科刑時就行為人前開拒絕協商和
    解、賠償之態度，一併加以審酌，是原確定判決就再審聲請人此部分所論，並無
    任何違失之處；２、本件原確定判決已於理由中詳述對於再審聲請人所辯於事發
    後請其妻張麗花主動報案一節如何不採之理由，再審聲請人就原確定判決此部分
    認定之事實，尚未具體指明有何法定之再審事由存在，亦難遽以動搖原判決所認
    定之事實；３、量刑時法院應審酌之事由甚多，僅以刑法第五十七條之規定而論
    ，即有十款之多，雖於過失行為之犯罪中，非各款皆有適用之餘地，然亦非僅以
    行為人之過失程度為審酌之唯一標準，是再審聲請人徒以雙方之過失程度輕重為
    其與告訴人量刑比較之參考依據，亦有未當，且與前開刑事訴訟法條要求之再審
    事由，亦屬無涉。
  (六)綜上所述，本件再審聲請人所據以主張之再審理由，均難謂與刑事訴訟法第四百
    二十條第一項第六款及第四百二十一條所規定者相合，其再審之聲請，自無理由
    ，應予駁回。
三、據上論斷，應依刑事訴訟法第四百三十四條第一項裁定如主文。
中      華      民      國      九十一   年       九      月     三     日
                                    臺灣高等法院臺中分院刑事第四庭
                                          審判長法  官  洪  耀  宗
                                                法  官  蕭  錦  鍾
                                                法  官  江  德  千
右正本證明與原本無異。
不得抗告。
                                                書記官  吳  麗  琴
中      華      民      國      九十一   年       九      月     四     日
                                                                        Ｉ
